臺灣臺中地方法院交通事件裁定　　　　100年度交聲字第733號
原處分機關　交通部公路總局臺中區監理所
異　議　人
即受處分人　童綜合醫療社團法人童綜合醫院
送達代收人　蔡正熙
上列異議人即受處分人因違反道路交通管理處罰條例案件，對於
交通部公路總局臺中區監理所民國100年3月1日所為之裁決處分
（原處分案號：中監違字第裁60-ZIB178613號），聲明異議，本
院裁定如下：
    主  文
原處分撤銷。
童綜合醫療社團法人童綜合醫院不罰。
    理  由
一、按法院認為聲明異議有理由者，應以裁定將原處分經聲明異
    議部分撤銷，並自為裁定，道路交通事件處理辦法第19條前
    段定有明文。
二、原處分意旨則以：緣異議人即受處分人童綜合醫療社團法人
    童綜合醫院（下稱異議人）所有車號2295-WA號救護車於民
    國99年12月25日凌晨1時36分許，在國道3號高速公路北上25
    公里處，因「速限90公里，經雷達（射）測定行速為128公
    里，超速38公里」違規，經內政部警政署國道公路警察局第
    九警察隊木柵分隊依違反道路交通管理處罰條例第33條第1
    項第1款逕行舉發。異議人於期限內申訴仍不服，原處分機
    關於100年3月1日以中監違字第裁60-ZIB178613號裁決書裁
    處罰鍰新臺幣（下同）3,500元，並記違規點數1點之處分。
三、異議意旨略以：患者高燕輝於99年12月24日21時55分許，經
    上安診所轉診入童綜合醫院急診室，經以CT檢查患者係患有
    subarachnoid hemorrhage（蜘蛛硬腦膜下出血），經NS神
    經外科醫師判斷，該患者有手術及住NICU之必要，但患者家
    屬執意轉送臺大醫院，童綜合醫院並已告知家屬轉送臺大醫
    院，因路程遙遠，可能病情會有變化，但因患者及家屬均住
    臺北市內湖區，故堅持送臺大醫院治療。病患自本院轉出時
    雖生命跡象穩定，但subarachnoid hemorrhage（蜘蛛硬腦
    膜下出血）之病人隨時病情會有重大變化而危及生命，本院
    為確保病人之生命安全及避免延誤病情，乃儘速將患者送達
    指定醫院，如以正常限速行駛，如病人之病情發生變化，難
    保病人之家屬不會提出異議，本院亦難辭其疚，故在此特殊
    狀況下及為保護病人之生命安全，此次超速乃不得己，請祈
    撤銷原處分，實感德便等語。
四、本院認：
（一）按汽車行駛於高速公路、快速公路或設站管制之道路，不
      遵使用限制、禁止、行車管制及管理事項之管制規則而有
      行車速度超過規定之最高速限或或低於規定之最低速限者
      ，處汽車駕駛人3,000元以上6,000元以下罰鍰。又汽車駕
      駛人有第33條第1項之情形者，除依原條款處罰鍰外，並
      記違規點數1點。小型車汽車駕駛人行駛於高速公路行車
      速度，超過規定之最高時速20公里以上未滿60公里，於期
      限內繳納或到案聽候裁決者，統一裁罰基準3,500元，道
      路交通管理處罰條例第33條第1項第1款、第63條第1項第1
      款及違反道路交通管理事件統一裁罰基準表固分別定有明
      文。惟按行車速度，依速限標誌或標線之規定，消防車、
      救護車、警備車及工程救險車執行任務時，得不受前項行
      車速度之限制，且於開啟警示燈及警鳴器執行緊急任務時
      ，得不受標誌、標線及號誌指示之限制。而汽車行駛高速
      公路及快速公路，應依速限標誌指示。在高速公路及快速
      公路上執行任務之救護車、消防車、警備車、工程車及救
      濟車，其行車速率不受前項規定之限制，但應依規定裝置
      明顯警示標識，道路交通安全規則第93條第1項第3款、第
      2項及高速公路及快速公路交通管制規則第5條亦有明定。
（二）經查本件異議人所有之車號2295-WA號救護車於99年12月
      25日凌晨1時36分許，在國道3號高速公路北上25公里處，
      因「速限90公里，經雷達（射）測定行速為128公里，超
      速38公里」違規，經內政部警政署國道公路警察局第九警
      察隊木柵分隊依道路交通管理處罰條例第33條第1項第1款
      規定逕行舉發等情，固有交通部臺灣區○道○○○路局國
      道各主要路段速限表1份、內政部警政署國道公路警察局
      100年1月14日公警局交字第ZIB178613號舉發違反道路交
      通管理事件通知單、100年2月8日公警九交字第1000970
      133號函影本各1份及逕行舉發檢附採證照片1幀在卷可稽
      。惟查病患高燕輝係因步態不穩（Unsteady gait）、頭
      暈（Dizzi ness）及右半邊身體無力（R't side weaknes
      s）等病情，於99年12月24日21時55分許，由臺中市上安
      診所轉入童綜合醫療社團法人童綜合醫院急診部就診，經
      初步檢驗血壓：124/73mmHg、脈搏：78下/每分鐘、呼吸
      ：19次/每分鐘、體溫：36.2度，呼吸、心血管、腸胃、
      泌尿等系統均呈現正常，惟有步態不穩、頭痛之神經系統
      異狀；經進一步電腦斷層掃描攝影（CT）檢查，病患高燕
      輝係罹患蜘蛛網膜下腔出血（SUBARACHNOID HEMORRHAGE
      ）疾病，因病情及照護需要，於99年12月24日23時55分許
      ，經病人家屬要求委託異議人所有之上開救護車，從臺中
      市童綜合醫院轉診至臺北市臺大醫院，接受開刀醫療救護
      。異議人所有之上開救護車承載病患高燕輝於翌日凌晨0
      時20分許離開童綜合醫院，該救護車移送過程處置項目包
      括給予保暖及心理支持，並做生命徵象監測，其生命徵象
      雖顯示意識狀況清楚，呼吸每分鐘18至20次，惟脈搏每分
      鐘90至100次，血壓之收縮壓由133升至151ｍｍＨｇ，而
      於同年月25日凌晨1時59分許到達轉入醫院等情，有童綜
      合醫療社團法人童綜合醫院轉診救護記錄表、急診病歷、
      急診護理評估表、轉診單及急診護理記錄各1 份附卷足參
      。按道路交通安全規則第93條第2項有明文規定，消防車
      、救護車、警備車及工程救險車執行任務時，得不受前項
      行車速度之限制，且於開啟警示燈及警鳴器執行緊急任務
      時，得不受標誌、標線及號誌指示之限制。另查救護車之
      執行任務規定，於緊急醫療救護法中有相關規定。而所稱
      緊急醫療救護，包括緊急傷病或大量傷病患之現場緊急救
      護及醫療處理；本法用詞緊急傷病之定義乃指具有急性及
      嚴重性症狀，如未即時給予醫療救護處理，將導致個人健
      康、身體功能嚴重傷害或身體器官機能嚴重異常之傷病，
      緊急醫療救護法第3條第1款及緊急醫療救護法施行細則第
      2條第1款規定甚明。末查國泰綜合醫院外科部護理部編印
      「認識蜘蛛膜下腔出血」及臺北榮民總醫院腦中風防治中
      心編印「醫護人員腦中風教育手冊」，蜘蛛膜下腔出血係
      介於蜘蛛膜和軟腦膜間空腔的腦血管破裂，造成出血的情
      形，因而引起腦組織的破壞及腦壓昇高。蜘蛛膜下腔出血
      ，臨床上最常見的併發症為：1.再出血，2.血管痙攣，3.
      水腦症，4.癲癇，5.低血鈉。蜘蛛膜下腔出血是一急症需
      馬上診斷治療，而30天致死率依衛生署報告約為27.1%，
      即使存活下來的病患約一半有神經學上的缺損，所以對於
      此類病患應予以儘早的正確診斷及積極治療等語明確，有
      「認識蜘蛛膜下腔出血」及「醫護人員腦中風教育手冊」
      資料附卷足考。本院審酌病患高燕輝罹患蜘蛛網膜下腔出
      血（SUBARACHNOID HEMORRHAGE）疾病，俗稱腦中風，具
      有急性及嚴重性症狀，如未即時給予醫療救護處理，將導
      致個人健康、身體功能嚴重傷害或身體器官機能嚴重異常
      之緊急傷病，有所謂救護黃金時間。是以，異議人所有之
      上開救護車執行本次病患轉診勤務之際，實有其所稱之緊
      急傷病之事實存在。從而，足認本件上開救護車搭載病患
      罹緊急傷病，客觀上其執行之轉診勤務，當係緊急醫療救
      護，甚為顯然。是本件救護車超速行為，與其上述緊急醫
      療救護任務有關聯性、必要性及急迫性，洵屬明確。
五、綜上所述，原處分機關未察明上開救護車輛係在執行緊急醫
    療救護任務中，遽以異議人所有之上開車輛有違反道路交通
    管理處罰條例第33條第1項第1款之行為，而裁處罰鍰3,500
    元，並記違規點數1點，實有未洽。本件異議為有理由，應
    由本院將原處分撤銷並為不罰之諭知，以資適法。
六、據上論斷，依道路交通管理處罰條例第87條第2項，道路交
    通事件處理辦法第19條前段，裁定如主文。
中    華    民    國   100    年    3     月    30    日
                  交通法庭      法  官  林世民
上正本證明與原本無異。
如不服本裁定應於送達後5日內向本院提出抗告狀。
                                書記官  紀俊源
中    華    民    國   100    年    3     月    30    日